【裁判字號】    97,抗,63
【裁判日期】    970331
【裁判案由】    本票裁定
【裁判全文】
臺灣臺中地方法院民事裁定                97年度抗字第63號
抗  告  人  甲○○
相  對  人  乙○○
上列抗告人與相對人間因聲請本票裁定事件，抗告人對於中華民
國97年1月22日本院簡易庭所為之裁定 (97年度票字第1147號)提
起抗告，本院合議庭裁定如下：
    主  文
原裁定廢棄。
相對人於原法院之聲請駁回。
聲請費用新台幣壹仟元及抗告程序費用新台幣壹仟元均由相對人
負擔。
    理  由
一、相對人於原法院聲請意旨略以：伊執有抗告人所簽發票面金
    額為新台幣（下同）20萬元，發票日為民國94年5月2日，到
    期日為95年4月25日，票號為235427號，並免除作成拒絕證
    書之本票1紙（下稱系爭本票）。惟屆期經提示，竟不獲支
    付，爰依票據法第123條規定，聲請裁定許可強制執行等情
    ，並提出本票1紙為證。原裁定以相對人執有抗告人所簽發
    之系爭本票，經提示後，尚有本金20萬元及自95年4月25日
    起至清償日止，按週年利率百分之6計算之利息未獲清償，
    核與票據法第123條規定相符為由，裁定予以准許。
二、抗告意旨略以：系爭本票所載受款人為『張豐（音讀同「風
    」字）田』，然執系爭本票聲請准許強制執行之人即相對人
    則為『張豊（音讀同「禮」字）田』，故依票據法第5條及
    票據外觀解釋原則與客觀解釋原則，足認相對人並非系爭本
    票所載之受款人無誤，依法自不應裁定准許系爭本票為強制
    執行。乃原法院竟漏未審酌相對人與票載受款人姓名之差異
    ，遽為准許裁定予以強制執行，實有違誤，爰依法提起抗告
    ，請求裁定如主文所示。
三、按執票人依票據法第123條規定，向本票發票人行使追索權
    時，聲請法院裁定對發票人之財產強制執行者，其性質與非
    訟事件無殊，法院就本票形式上之要件是否具備予以審查為
    已足。此項聲請之裁定及抗告法院之裁定，僅依非訟事件程
    序，以審查強制執行許可與否，並無確定實體上法律關係存
    否效力，最高法院56年臺抗字第714號及57年臺抗字第76號
    判例參照。復按，票據為文義證券，票據上之權利義務，悉
    應依票據記載之文字以為決定，業經最高法院55年臺上字第
    1837號判例闡釋甚明。查本件相對人於原法院所提出之系爭
    本票，其上記載受款人為「張豐田」，與相對人「乙○○」
    之姓名顯有差異，且未見受款人張豐田已於本票後背書，將
    系爭本票債權轉讓與相對人，故依此情形而論，僅能認為相
    對人現持有系爭本票，並無法執此認定相對人為票據權利人
    ，則相對人執系爭本票聲請法院裁定准許強制執行，與法自
    有未合，難認相對人所為之聲請有理由。
四、綜上所述，相對人所為本件聲請，既無理由，應予駁回。原
    裁定未查，遽予准許相對人之聲請，尚有未合。抗告意旨指
    摘原裁定不當，求予廢棄，為有理由，爰由本院予以廢棄自
    為裁定如主文第二項所示。
五、據上論結，本件抗告為有理由，依非訟事件法第46條、第24
    條第1項、第21條第2項、民事訴訟法第495條之1第1項、第
    492條、第95條、第78條，裁定如主文。
中    華    民    國    97    年    3     月    31    日
                民事第二庭      審判長法  官  許秀芬
                                      法  官  周靜秀
                                      法  官  吳美蒼
以上正本係照原本作成。
如不服本裁定，僅得於收受本裁定正本送達後10日內，以適用法
規顯有錯誤為理由，向本院提出再抗告狀，（須附繕本一份及繳
納再抗告裁判費新台幣1,000元），經本院許可後始可再抗告，
前項許可以原裁定所涉及之法律見解具有原則上重要性者為限。
中    華    民    國    97    年    3     月    31    日
                                      書記官


司法院資訊處製作；財團法人民間司法改革基金會備份。
